臺灣高等法院交通事件裁定　　　　　　　　　　　九十一年度交抗字第一一五六號
　　抗　告　人
　　即受處分人　甲○○　女民.
右抗告人因違反道路交通管理處罰條例案件，不服臺灣新竹地方法院中華民國九十一
年十一月四日九十一年度交聲字第一一四號裁定，提起抗告，本院裁定如左：
    主  文
抗告駁回。
    理  由
一、按汽車行駛高速公路應依速限標誌指示。汽車行駛高速公路，不得有不服從公路
    警察或依法執行交通稽查任務人員之指揮或稽查取締而逃逸之行為，高速公路交
    通管制規則第五條第一項前段、第九條第一項第十二款定有明文。又汽車行駛於
    高速公路或設站管制之道路，而不遵管制之規定者，處汽車駕駛人新台幣三千元
    以上六千元以下罰鍰，道路交通管理處罰條例第三十三條第一項亦定有明文。次
    按，汽車違反道路交通管理事件有不服指揮稽查之情形，當場不能或不宜攔截製
    單舉發者，得逕行舉發之；又前項逕行舉發，應記明車輛牌照號碼、車型等可資
    辨明之資料，查明汽車所有人姓名或名稱、住址，並以該汽車所有人為被通知人
    製單舉發之，違反道路交通管理事件統一裁罰標準及處理細則第二十三條第一項
    第四款、第二項定有明文。
二、原裁定意旨略以：抗告人即受處分人甲○○駕駛車牌號碼三Ｆ─七三九一自用小
    客車，於民國九十年八月二十五日九時二十分許，行經國道三號公路北上七十公
    里處時，因(一)行車經測速一一○公里，限速九○公里，超速二○公里；(二)於上述
    時、地因違規超速行駛，經交通警察以指揮棒、警燈示意停車受檢，不停車反加
    速離去（不服稽查取締）等情，有內政部警政署國道公路警察局公警局交字第Ｚ
    00000000號舉發違反道路交通管理事件通知單、內政部警政署國道公路
    警察局第六警察隊九十年九月二十一日（九０）公警國六刑字第一五二三八號函
    附卷可稽。另舉發警員劉吉榮具結證稱：伊執行巡邏勤務，負責測速，使用合格
    雷射槍測速，如果測出車輛超速違規，伊就會以指揮棒示意駕駛人停車，另一警
    員在車內開啟警報器及警示燈，示意駕駛人停車，抗告人在明顯示意下，還不停
    車，伊才會認定抗告人不服稽查取締。伊在北上七十公里處執行勤務，測得抗告
    人超速之距離是二二七公尺。測速時，一次只能針對一輛車子，如果車流量相當
    大，無法測速。伊測得駕駛人超速時，馬上現場攔車，於距離二二七公尺測到超
    速，至少在二百公尺前開始攔車，現場如果車流量太大，伊就不會攔車。攔車如
    果不停，伊就當場查是否為贓車，如果是贓車，就追上去。如果是一般車子，就
    填載舉發案件登記表，通知勤務中心查詢廠牌顏色是否符合。抗告人旁邊一定沒
    有車，伊才會攔車，且不可能到車道攔車，否則會造成駕駛人緊張，依照上級規
    定，如果駕駛人旁邊有車，絕對不能去攔車，後面有車，一定會算安全距離才會
    去攔車。一般正常情形下，駕駛人聽到警車警報器就會減低速度，所以被攔車輛
    就會與後面車輛距離愈來愈遠。依照正常情形下攔車，一般自用小客車大概在巡
    邏車前五到十公尺就可以停下來。如果車流量大，不適宜攔停，伊只會逕行舉發
    ，在舉發單上註明因車流量大，這種情形就不會再開不服稽查取締。抗告人之情
    形，因為已經有做確實攔停動作，才會舉發不服稽查取締等語，並提出九十年八
    月二十五日逕行舉發案件登記表影本一紙，資為佐證。且抗告人並不否認有於上
    揭時間，駕駛上開車輛行經違規地點，且陳稱：不確定當時有無超速，約不超過
    二百公尺距離，有看到警車等語。據上開證述內容可知，警員當日是在測距長達
    二二七公尺之情形下，即發現抗告人所駕駛車輛有超速情形，且至少在二百公尺
    前，警員即為攔停動作，對照抗告人所稱見到警車距離，證人所述攔停之距離，
    應非虛言。抗告人雖辯稱：伊當時行駛於內側車道，右側有一小貨車，幾乎與小
    貨車平行前進，故以為警察在攔小貨車，且車上有小孩，不敢貿然切到外側車道
    。伊跟警車平行時，才看到警察在攔車等語。然查，證人劉吉榮已就當時如何測
    得抗告人超速、如何攔停過程詳述如前，且於攔停未果後，隨即製作逕行舉發案
    件登記表，依該表所示，其上記載之車號、車種、廠牌顏色，亦均與抗告人之上
    開車輛相符。抗告人所為辯解，並不可採。綜上所述，抗告人有上開超速、不服
    稽查取締之事實，應堪認定。抗告人之異議，為無理由，應予駁回等語。
三、抗告意旨略以：依警員所述情形，伊車速為時速一一０公里，每秒行駛三十公尺
    以上，警員顯然無法在距離二二七公尺測得超速，於不及一秒時間內，即在距離
    二００公尺處，即能開始攔車，足證警員證詞不實。如警員尚未以指揮棒攔車，
    並無警車開啟警報器及警示燈，駕駛人即必須停車之規定。原裁定依警員不實之
    證言，推論認定抗告人有違規行為，即有錯誤等語。
四、經查，抗告人違規超速及不服稽查取締逃逸情節，已據證人劉吉榮於原法院審理
    時證述明確。且其證述於追逐時以指揮棒示意抗告人停車情節，合於事理，應可
    採信。警員既有以指揮棒示意抗告人停車，用意明白無比，且抗告人自承有看到
    警車在旁行駛，抗告人應無不明瞭警員用意可能。抗告人所辯不知警員係在攔停
    其車輛情節，反於情理，即不可採。至於證人劉吉榮所述測得抗告人超速距離，
    及開始攔停距離，既未經實際測量，自屬估計而來，自不能如抗告人所辯以精確
    計算方式，加以檢驗其合理與否，僅得以估算方式判斷，不能以精確計算結果，
    警員似不可能於未及一秒時間內，即得開始攔停車輛動作，即認定證詞不實，併
    予敘明。抗告意旨所指理由，即不能採。原裁定認定抗告人有違規事實，原處分
    機關據以裁罰，核無違誤。因而駁回抗告人之聲明異議，並無不合。抗告人之抗
    告，為無理由，應予駁回
五、據上論結，應依道路交通案件處理辦法第二十六條，刑事訴訟法第四百十二條，
    裁定如主文。
中      華      民      國      九十一    年      十二  月  三十一  日
                              臺灣高等法院交通法庭
                                  審判長法  官  葉  麗  霞
                                        法  官  陳  孟  瑩
                                        法  官  李  錦  樑
右正本證明與原本無異。
不得再抗告。
                                        書記官  郭  台  發
中      華      民      國      九十二    年      一    月      三      日
